【裁判字號】    98,上更(一),143
【裁判日期】    981111
【裁判案由】    違反毒品危害防制條例
【裁判全文】
臺灣高等法院高雄分院刑事判決     98年度上更(一)字第143號
上  訴  人
即  被  告  甲○○
                    （現另案於臺灣屏東監獄執行中）
選任辯護人  李偉如律師
上列上訴人因違反毒品危害防制條例案件，不服臺灣屏東地方法
院98年度訴字第27號中華民國98年5 月6 日第一審判決（起訴案
號：臺灣屏東地方法院檢察署95年度偵字第5449號），提起上訴
，本院判決後，經最高法院第1次發回更審，本院判決如下：
     主  文
原判決撤銷。
甲○○販賣第二級毒品，累犯，處有期徒刑柒年肆月。扣案之販
賣第二級毒品所得新臺幣柒佰元沒收。
     事  實
一、甲○○前因違反麻醉藥品管理條例案件，經原審法院以民國
    87年度易字第21號處有期徒刑9 月確定；另因妨害自由案件
    ，經原審法院以87年度易字第1419號處有期徒刑5 月確定；
    又因妨害風化案件，經原審法院以88年度訴字第231 號處有
    期徒刑3 年2 月確定，上開妨害自由、妨害風化案件經原審
    法院以88年度聲字第1287號裁定應執行有期徒刑3 年7 月確
    定，並與上開違反麻醉藥品管理條例案件接續執行，於91年
    7 月5 日縮短刑期假釋出監，詎甲○○復於假釋期間內因施
    用毒品案件，經原審法院以92年度易字第663 號判處有期徒
    刑1 年確定，並撤銷假釋，執行殘刑1 年1 月23日，並與上
    開施用毒品案件接續執行，於94年11月1 日縮短刑期執行完
    畢出監。詎仍不知悔改，明知甲基安非他命係毒品危害防制
    條例第2 條第2 項所定之第二級毒品，不得非法持有、販賣
    ，竟意圖營利，基於販賣第二級毒品甲基安非他命（起訴書
    誤載為安非他命）之犯意，於95年9 月6 日16時許，在屏東
    縣恆春鎮○○路鞍山巷66號董媽媽民宿第6 號房間內，以新
    臺幣（下同）700 元之價格，販賣甲基安非他命1 包予張恆
    欽在場施用（其施用第二級毒品部分業經原審法院以95年度
    易字第671 號判刑確定）。嗣於同日17時許，經警據報前往
    上址執行搜索，當場扣得甲○○所有之甲基安非他命7 包（
    毛重9. 8公克）、空夾鏈袋9 個（毒品及夾鏈袋均已執行沒
    收銷燬完畢）、現金11,700元，張恆欽向甲○○購買施用剩
    餘之甲基安非他命1 包（毛重0.3 公克，已執行銷燬完畢）
    及其以1,000 元紙鈔向甲○○購買甲基安非他命所找還之現
    金300 元，而悉上情。
二、案經屏東縣政府警察局恆春分局報請臺灣屏東地方法院檢察
    署檢察官偵查起訴。
    理  由
壹、證據能力部分：
一、證人張恆欽於警詢證稱：其於95年9 月6 日17時許，在屏東
    縣恆春鎮○○路鞍山巷66號董媽媽民宿第6 號房間內，經警
    在其身上查扣之甲基安非他命1 小包（0.3 公克），係其於
    當日下午在該處以700 元向被告甲○○所購買等語（警卷第
    22-23 頁），與其在原審證稱該包甲基安非他命係其自行攜
    帶前往，並非向被告購買等語（原審卷第153 頁）不符，本
    院審酌證人於警詢中之陳述是在記憶猶新的情況下直接作成
    ，一般與事實較相近，且因較無時間或動機去編造事實或因
    同情被告、被告求情等因素介入影響，客觀上亦較難認與被
    告間有勾串情事，且證人張恆欽在偵查中亦具結證稱：其於
    95年9 月6 日下午4 時許在上開董媽媽民宿第6 號房間吸食
    甲基安非他命，甲基安非他命是向被告以700 元買的（交付
    1,000 給被告，被告找300 元給證人張恆欽）等語（偵卷第
    10-11 頁），是其在警詢陳述時之各種外部情況觀之，虛偽
    陳述之危險性甚低，揆諸上開說明，其於警詢中所為之陳述
    ，客觀上應具有較可信之特別情況，且亦為證明本件被告販
    賣第二級毒品甲基安非他命之犯罪事實存否所必要，依刑事
    訴訟法第159 條之2 規定，其於警詢中之證言自有證據能力
    。
二、證人張恆欽、黃文成於偵查中具結後向檢察官所為之證述，
    證人均未曾提及檢察官在偵查中有不法取供情事，亦查無該
    證據作成時有何違法情事，並無顯有不可信之情況，依刑事
    訴訟法第159 條之1 第2 項之規定，應適宜為本案之證據而
    有證據能力。
三、按被告以外之人於審判外之陳述，雖不符刑事訴訟法第159
    條之1 至之4 之規定，然經當事人於審判程序同意作為證據
    ，法院審酌該言詞陳述或書面陳述作成時之情況，認為適當
    者，亦得為證據，同法第159 條之5 第1 項定有明文。除上
    開所述外，本判決下列所引用之其他證據，屬被告以外之人
    在審判外陳述之傳聞證據部分（含證人黃文成、戴文吉及吳
    明道等人於警詢中之陳述、屏東縣警察局恆春分局搜索扣押
    筆錄、扣押物品目錄表、自願受搜索同意書、辦理毒品危害
    防制條例案尿液送檢人真實姓名對照表、台灣檢驗科投股份
    有限公司濫用藥物尿液檢驗報告、毒品初步檢驗報告單等）
    ，業經被告、辯護人及檢察官於審理中同意作為證據（本院
    卷第53-54 頁），本院審酌該等傳聞證據作成時之狀況，並
    無違法或不當等不宜作為證據之情形，依前開說明，亦得作
    為證據。
貳、認定犯罪事實所憑之證據及理由：
    訊據被告矢口否認有販賣第二級毒品甲基安非他命予張恆欽
    之犯行，辯稱：伊沒有販賣毒品與張恆欽，在張恆欽身上查
    扣之毒品是他自己帶來的，張恆欽身上的300 元是伊拿1,00
    0 元請他幫伊買眼藥水所剩下的錢云云。經查：
一、屏東縣政府警察局恆春分局員警於95年9 月6 日17時許，持
    搜索票前往屏東縣恆春鎮○○路鞍山巷66號董媽媽民宿第6
    號房間內執行搜索，當場查獲被告甲○○及證人張恆欽、戴
    文吉、黃文成等4 人在屋內，並扣得被告甲○○所有之海洛
    因14包（合計淨重7.47公克）、甲基安非他命7 包（毛重9.
    8 公克）、空夾鏈袋9 個、現金11,700元，張恆欽持有之甲
    基安非他命1 包（毛重0.3 公克，該包物品係甲基安非他命
    之理由詳後述）及現金300 元，黃文成所有之塑膠藥鏟1 支
    等情，業據被告、證人張恆欽、黃文成、戴文吉及吳明道於
    警詢中陳述明確，並有自願受搜索同意書、屏東縣警察局恆
    春分局搜索扣押筆錄及扣押物品目錄表等在卷足資佐證，並
    經本院依職權調取原審法院95年度訴字第916 號被告施用第
    一級、第二級毒品案件及該院95年度易字第671 號證人張恆
    欽施用第二級毒品案件之全部卷宗核閱無訛（除下列引用之
    證據外，其餘相關毒品、尿液之鑑定報告均詳各該卷證內所
    附資料，爰不逐一列舉），此部分事實，堪以認定。
二、查證人張恆欽於警詢證稱：其於95年9 月6 日下午去屏東縣
    恆春鎮○○路鞍山巷66號董媽媽民宿第6 號房間內向被告購
    買毒品，購買的毒品是自己要施用的，是向被告購買1 包0.
    3 公克之安非他命（張恆欽於本院已證稱其都是施用甲基安
    非他命，故張恆欽於警詢、偵查、審理中關於其向被告購買
    施用之毒品「安非他命」，係指「甲基安非他命」，以下證
    詞均直接稱「甲基安非他命」），是拿1,000 元向被告購買
    ，被告找其300 元，都是打被告使用之0000000000號電話與
    被告聯絡購買毒品事宜，聯絡上之後就騎機車到上開地點交
    易，其與被告是一手交錢一手交貨，是被告本人跟其交易，
    其最後1 次施用甲基安非他命是於95年9 月6 日下午4 時40
    分許在上開董媽媽民宿第6 號房間內施用等語（警卷第22-2
    6 頁）；於偵查中證稱：其施用之甲基安非他命是跟被告拿
    的，在董媽媽民宿的6 號房間拿1 小包甲基安非他命，就是
    警員在其身上查扣的那1 包，其有吸食過了，其出門帶現金
    1,000 元，700 元跟被告買毒品，身上剩300 元，其都是打
    被告之0000000000號手機跟他買毒品，昨天（95年9 月6 日
    ）被抓也是用這支手機打電話給他，被告說他在董媽媽民宿
    6 號房，叫其去找他等語（偵卷第10-11 頁）；嗣於本院審
    理中證稱：我於95年9 月6 日有在董媽媽民宿施用甲基安非
    他命，當時我沒有帶吸食用具，房間裡面有，是甲○○的，
    我向他借來吸食，95年9 月6 日被警查扣的毒品是我向被告
    購買，我是拿1,000 元向被告購買700 元毒品，被告找我30
    0 元，我都是吸食甲基安非他命，並無施用其他毒品等語綦
    詳（本院卷第94-96 頁）。依證人張恆欽上開證述，就其向
    被告購買毒品之種類、時間、地點、價格等細節均具體明確
    ，前後一致，並無矛盾之處，且證人張恆欽於警詢及偵查中
    均證稱：其於警詢中所述實在等語，於警詢、偵查及原審均
    未證述有遭警察或檢察官以強暴、脅迫或其他不正方法訊問
    之情事，堪認其於警詢及偵查中所為之證述，係出於其自由
    意志所為，參以證人張恆欽於警詢證稱其與被告係朋友關係
    ，彼此間並無仇隙或財務糾紛（警卷第25頁），而被告於警
    詢中亦供稱其與證人張恆欽係朋友關係，無仇怨與財務糾紛
    等語（警卷第11頁），衡情證人張恆欽當不會虛構誣陷被告
    ，且被告於本院亦供稱其於95年9 月間使用之行動電話門號
    為0000000000號（本院卷第49頁），是證人張恆欽證述於上
    開時地向被告購買甲基安非他命施用等情，可信度極高。
三、又證人張恆欽於95年9 月6 日查獲當日下午5 時35分許經警
    採尿送由台灣檢驗科投股份有限公司檢驗結果，確呈甲基安
    非他命陽性反應，另在其身上查扣之白色晶體1 包，經警於
    查獲當日下午5 時許以台灣尖端先進生技醫藥股份有限公司
    毒品簡易快速篩檢試劑初步檢驗結果，確呈安非他命陽性反
    應等情，業經本院依職權調取證人張恆欽違反毒品危害防制
    條例案件（即原審法院95年度易字第671 號）卷證查明屬實
    ，並有屏東縣警察局恆春分局搜索扣押筆錄、扣押物品目錄
    表、辦理毒品危害防制條例案尿液送檢人真實姓名對照表、
    台灣檢驗科投股份有限公司濫用藥物尿液檢驗報告、毒品初
    步檢驗報告單及查獲現場暨毒品、尿液檢驗呈現毒品陽性反
    應照片在卷可稽（調警卷一第37-44 頁、調院卷一第11頁）
    ；而證人張恆欽分別於95年8 月15日及同年9 月6 日下午4
    時許（本案查獲日）施用第二級毒品甲基安非他命，經原審
    法院各判處有期徒刑4 月，定應執行有期徒刑6 月確定等情
    ，有上開95年度易字第671 號判決書及證人張恆欽之全國刑
    案資料查註表在卷可憑，足見證人張恆欽證稱其於95年9 月
    6 日下午，在上開董媽媽民宿第6 號房間內，以700 元之價
    格向被告購買甲基安非他命1 包並在現場施用一節，應屬真
    實。至於在證人張恆欽身上查扣之毒品，經員警以台灣尖端
    先進生技醫藥股份有限公司毒品簡易快速篩檢試劑初步檢驗
    呈安非他命陽性反應，於移送屏東地檢署及起訴審理中，檢
    察官及承審法官均未再將該1 小包毒品送驗，而該包毒品已
    於證人張恆欽施用毒品案件中宣告沒收銷燬等情，業據本院
    調取證人張恆欽上開施用毒品案件卷證（含執行卷宗）及向
    屏東縣警察局恆春分局承辦員警林金龍查明屬實（見上開95
    年度易字第671 號全卷及本院卷第71頁），然由證人張恆欽
    證稱其當日向被告所購買為警查扣之毒品，已在現場施用過
    ，復於本院證稱其施用之毒品除甲基安非他命外，並未施用
    其他毒品，且經警採集其尿液送驗結果亦呈甲基安非他命陽
    性反應等情，足認被告於95年9 月6 日向被告所購買之毒品
    確係第二級毒品甲基安非他命無訛。
四、雖證人張恆欽於原審另證稱：伊於查獲當天在董媽媽民宿第
    6 號房間內並沒有施用毒品，是大約查獲前2 、3 天前在家
    裡施用，員警在伊身上查扣之1 包安非他命是伊自己帶去的
    ，係伊透過「小民」向1 位不認識的人所購買，伊是去董媽
    媽民宿找被告云云（原審卷第153-157 頁）。惟查，證人張
    恆欽其於前揭時、地以700 元之價格向被告甲○○購買1 包
    甲基安非他命等情，業經證人張恆欽於警詢、偵查及本院審
    理中證述明確，並證稱其當日有在董媽媽民宿第6 號房間內
    施用第二級毒品甲基安非他命之事實（警卷第26頁、偵卷第
    10頁及本院卷第94頁），嗣其於95年9 月6 日下午4 時許在
    董媽媽民宿第6 號房間內施用第二級毒品甲基安非他命犯行
    亦經檢察官提起公訴，於審理中就檢察官起訴之犯罪事實亦
    為認罪表示，並於該案件準備程序中明白表示起訴書之記載
    無誤，並有95年度易字第671 號張恆欽違反毒品危害防制條
    例案全卷足資佐證，而該案件證人張恆欽係居於被告地位，
    倘其並未於查獲當日在董媽媽民宿內施用毒品，理應堅決否
    認，而無於警詢、偵查及審理中就其施用第二級毒品犯行為
    相同之陳述；再佐以證人張恆欽於原審經詢以為何所證述與
    先前其於警詢、偵查中所述不同時屢稱：「我不太記得」、
    「不太清楚」、「我現在記憶不清楚」等語，惟由其證稱：
    其有跟警察、檢察官講實話等語（原審卷第154 頁），堪認
    證人張恆欽因考量在場被告之壓力，為迴護被告刻意為不實
    之證述，故其於原審證稱查扣之甲基安非他命1 包係其自行
    帶去施用云云，自無可採。
五、又證人張恆欽於95年9 月6 日警詢雖另證稱：我向被告購買
    5 次毒品（不含本案95年9 月6 日當次），第1 次於94年8
    月間在南灣路段買1 小包700 元，第2 次於94年8 月間在南
    灣路段大馬路旁買l 小包700 元，第3 、4 、5 次於94年9
    月5 日在恆春鎮四溝里地區的一家雜貨店旁各向被告購買毒
    品1 小包700 元（警卷第24頁）；於95年9 月7 日偵查中亦
    證稱：我總共跟被告買5 次安非他命（不含本案95年9 月6
    日當次），2 次在南灣路邊，每次都買1 小包700 元，其他
    3 次在四溝的一家雜貨店旁，每次都是700 元1 小包，時間
    大約去（95）年8 、9 月等語（偵卷第10-11 頁）。惟查，
    被告自93年5 月11日起至94年10月31日止因另案入監執行之
    事實，有臺灣高等法院被告出入監紀錄表可證（本院卷第39
    頁），顯見於證人張恆欽上開所述購買毒品期間，被告因在
    監執行，人身自由受拘束，實際上並無法於上開地點販賣5
    次甲基安非他命予張恆欽。惟證人張恆欽於偵查中經檢察官
    詢以「警詢為何買毒品時間、地點都講的很清楚？」時已證
    稱：我有印象，知道大概的月份，但日期記不清楚，地點有
    印象等語（偵卷第11頁），嗣於本院亦證稱：其在本件95年
    9 月6 日當次以前，確有向被告購買過5 次甲基安非他命等
    語（本院卷第95頁），綜據證人張恆欽於警詢、偵查及本院
    之證詞，就其於本案查獲前（不含本件95年9 月6 日當次）
    ，確曾向被告購買過5 次甲基安非他命，茲因時間相隔已久
    ，就詳細購買之日期，其記憶已有模糊、淡忘而無法明確記
    得，但就購買之次數、地點及毒品種類與交易對象等較不易
    淡忘、混洧之事實，則前後供述相符、無重大矛盾，且指述
    堅決、態度肯定，雖因無其他補強證據藉以補強及擔保其此
    部分證述為真實之證明力，檢察官就此部分未予起訴被告涉
    嫌販賣毒品（起訴書第2-3 頁參照），但不能因此即認證人
    張恆欽關於：其有於95年9 月6 日16時許在屏東縣恆春鎮○
    ○路鞍山巷66號董媽媽民宿第6 房間內，以700 元之價格向
    被告購買甲基安非他命1 包並在場施用之證述具有瑕疵。故
    證人張恆欽此部分證述，仍無礙於被告有於上開時、地販賣
    甲基安非他命予張恆欽事實之認定。
六、至被告另辯稱證人張恆欽身上300 元是伊當日拿錢請張恆欽
    幫伊買「藥膏」所剩下的錢云云。惟查：被告於警詢、偵查
    中均供稱：證人張恆欽身上之現金300 元，係伊拿給張恆欽
    要張恆欽幫伊買「眼藥水」云云（警卷第12頁、偵卷第6 頁
    ），與其於原審準備程序所稱：證人張恆欽身上300 元，是
    伊拿1,000 元請他幫伊買「眼藥水」所剩下的錢云云，就該
    300 元係伊拿給證人張恆欽購買眼藥水的錢？或伊拿1,000
    元給證人張恆欽買眼藥水後所剩餘之金錢？前後所供互相矛
    盾，亦與於本院供稱是要請證人張恆欽買「藥膏」等情不符
    ，且證人張恆欽於原審已證稱：查獲當日被告沒有要伊幫他
    買東西，也沒有要伊幫他買藥等語（原審卷第158-159 頁）
    ，復於本院證稱：我只記得那300 元是我的錢等語（本院卷
    第96頁），均與被告上開所辯內容不符。況且，本件證人張
    恆欽被查扣之300 元，係其當日以1,000 元紙鈔向被告購買
    700 元甲基安非他命後，被告所找之剩餘金錢等情，已據證
    人張恆欽於警詢、偵查及本院審理中證述綦詳，並經本院認
    定前述，是被告就此所辯，顯屬無據。
七、至被告於原審以：警方當日能在證人黃文成身上搜得藥鏟1
    支，竟未扣得證人張恆欽施用毒品之器具，而認證人張恆欽
    於警詢、偵查中所為之證述仍有疑義。然查：證人張恆欽於
    上開95年度易字第671 號其違反毒品危害防制條例案件中供
    稱：當時警察沒有扣到玻璃球，是因為伊都丟掉了等語明確
    （95年度易字第671 號卷第15頁反面），證人張恆欽既已將
    其施用毒品所用之玻璃球丟棄，則警方未能搜索扣得，亦屬
    合理；況一般施用毒品者所稱其施用毒品所用之玻璃球，通
    常係以具有其他功能之工具或物品如玻璃燈泡、玻璃試管、
    玻璃酒瓶等物代用，並非困難取得之物而無何需特別留存之
    必要，是證人張恆欽稱其已將施用毒品所用之玻璃球丟棄，
    核與常情無違，自難以當日並未扣得證人張恆欽施用毒品之
    器具，而遽認其所為證述不可採，被告上開所辯，亦無可採
    。
八、按販賣甲基安非他命係違法行為，非可公然為之，亦無公定
    之價格，不論是瓶裝或紙包之甲基安非他命，均可任意分裝
    增減分量，而每次買賣之價量，亦隨時依雙方之關係深淺、
    資力、需求之數量及對行情之認知、來源是否充裕、販賣者
    是否渴求資金、查緝是否嚴緊、購買者被查獲時供述購買對
    象之可能性之風險評估等，因而異其標準，並機動調整，非
    可一概而論，販賣之利得除經坦承犯行或價量俱臻明確外，
    委難察得實情，販賣之人從價差或量差中牟利方式雖異，其
    意圖營利之非法販賣行為則一。被告雖始終否認販賣犯行，
    而無法查得販賣之實際利得，但被告與證人張恆欽非屬至親
    ，不可能甘冒重典而按購入價格轉售甲基安非他命而亳無利
    得，是其有營利之意圖，灼然甚明。
九、又訴書犯罪事實欄雖記載被告於95年9 月6 日16時40許，在
    屏東縣恆春鎮○○路鞍山巷66號董媽媽民宿第6 號房間內販
    賣甲基安非他命予證人張恆欽，惟依證人張恆欽於偵查中就
    其所施用之毒品係向被告購買，購買後業已施用過等情已證
    述明確，而證人張恆欽於偵查中亦證稱其係於95年9 月6 日
    16時許，在屏東縣恆春鎮○○路鞍山巷66號董媽媽民宿第6
    號房間內施用甲基安非他命，而其此部分施用毒品犯行業經
    原審法院以95年度易字第671 號判刑確定，是被告販賣甲基
    安非他命予證人張恆欽之時間，應係95年9 月6 日16時許，
    一併指明。
十、綜上所述，被告所辯，均係卸責之詞，委無可採。本件事證
    明確，被告於上開時、地販賣第二級毒品甲基安非他命予證
    人張恆欽之犯行，堪予認定，應依法論科。
、論罪科刑及撤銷改判理由：
一、比較新舊法：
    本件被告行為後，毒品危害防制條例第4 條第2項業於98年5
    月20日修正公布，未特別規定生效日，依中央法規標準法第
    20條第1 項第1 款之規定，自公布日起算3 日即98年5 月22
    日起生效。修正前該條例第4 條第2 項原規定：「製造、運
    輸、販賣第二級毒品者，處無期徒刑或7 年以上有期徒刑，
    得併科新臺幣700 萬元以下罰金」，修正為「製造、運輸、
    販賣第二級毒品者，處7 年以上有期徒刑，得併科新臺幣1,
    000 萬元以下罰金」，其罰金刑之上限自700 萬元提高為1,
    000 萬元，茲比較修正前後之規定，自以被告行為時即修正
    前毒品危害防制條例第4 條第2項規定，較有利於被告。
二、查甲基安非他命屬毒品危害防制條例第2 條第2 項第2 款所
    規定之第二級毒品。核被告所為，係犯98年5 月20日修正前
    毒品危害防制條例第4 條第2 項之販賣第二級毒品罪。被告
    持有第二級毒品進而販賣，其持有之行為已為販賣所吸收而
    不另論罪。又被告曾有如事實欄一所載之論罪科刑執行情形
    ，其於有期徒刑執行完畢後，5 年以內故意再犯本件有期徒
    刑以上之罪，為累犯，應依刑法第47條第1 項規定就有期徒
    刑及罰金部分加重其刑，無期徒刑部分不得加重。
三、原判決據以論處被告罪刑，固非無見；惟查：
(一)、原判決認定本件於96年9 月6 日查獲時，在證人張恆欽身上
    查扣之白色結晶物1 包係甲基安非他命（毛重0.3 公克），
    且張恆欽當日經警採集尿液送驗後亦有甲基安非他命陽性反
    應，然並未於理由內說明憑何證據認定被告販賣予張恆欽之
    物係第二級毒品甲基安非他命，又遍查原審卷證，亦無上開
    甲基安非他命、尿液檢驗報告及影印調取張恆欽施用第二級
    毒品甲基安非他命案卷（即上開95年度易字第671 號）等證
    據可參，僅有法學檢索裁判書查詢1 份列印附卷（原審卷第
    131-133 頁），就認定該部分事實所憑之證據未詳予調查論
    載，亦與直接審理精神有違，自有未恰。
(二)、本件查扣被告所有之現金為11,700元，有扣押物品清單及臺
    灣屏東地方法院檢察署贓證物款收據可稽（偵卷第16頁正反
    面），惟原判決認定為17,000元（判決書第2 、5 頁），核
    與卷內資料不符，亦有未恰。
(三)、原審既認被告有事實欄所示之前科，當知毒品有嚴重危害性
    ，詎仍為本案販賣安非他命之犯行，犯罪後猶飾詞圖卸，未
    見悔意，被告販賣毒品之犯行助長毒品流通與氾濫，所為實
    有不當，竟又認其犯情輕微，尚堪憫恕，情輕法重而依刑法
    第59條之規定酌減其刑，適用法條自有不當。
(四)、毒品危害防制條例第4 條第2 項於98年5 月20日業經修正公
    布，經比較新舊法，認修正前之規定較有利於被告，應適用
    修正前毒品危害防制條例第4 條第2 項之規定論處，原判決
    未比較新舊法，亦有疏漏。
四、被告上訴意旨辯稱其無販賣第二級毒品犯行，雖無理由，但
    原判決既有上述可議，應由本院將原判決撤銷改判。本院審
    酌被告有多次施用毒品及妨害風化等多項犯罪前科，有臺灣
    高等法院被告前案紀錄表可證（本院卷第17-29 頁），素行
    非佳，竟圖一己私利而販賣甲基安非他命牟利，殘害國民身
    心健康，助長社會濫用毒品風氣，並參酌其販賣毒品次數只
    有1 次，數量非多，販毒所得僅700 元，犯罪情節當非中、
    大盤毒梟者可資等同並論，其行為所造成危害社會程度尚非
    鉅大等一切情狀，量處有期徒刑7 年4 月，以資懲儆。又依
    證人張恆欽所述：其是拿1 張1,000 元紙鈔向被告購買毒品
    ，被告則找300 元給其等語，且證人張恆欽係於查獲當日下
    午4 時許，在上開董媽媽民宿第6 號房間內向被告購買甲基
    安非他命，並交付現金1,000 元予被告，而被告當天既在該
    民宿第6 號房間內為警查獲並扣得現金11,700元，足見該扣
    得之現金11,700元包含被告販賣第二級毒品予張恆欽所得財
    物700 元，故就700 元販賣毒品所得部分，應依毒品危害防
    制條例第19條第1 項之規定宣告沒收之；至其餘現金因無法
    證明與本件販賣第二級毒品有關，爰不另予宣告沒收。另查
    扣被告所有之海洛因14包（合計淨重7. 47 公克）及甲基安
    非他命7 包（毛重9.8 公克），均於原審法院於95年度訴字
    第916 號甲○○施用第一級、第二級毒品案件中宣告沒收銷
    燬，並已執行銷燬完畢等情，已據本院調卷（含執行卷）查
    明屬實，並有判決書影本、臺灣屏東地方法院檢察署檢察官
    扣押（沒收）物品處分命令2 份可證（96年4 月16日屏檢字
    第10678 、10679 號處分命令，見屏東地檢署96年度執字第
    811 號卷第22-23 頁），且海洛因部分亦與本件販賣第二級
    毒品並無關聯；另證人張恆欽向被告購買之甲基安非他命1
    包（毛重0.3 公克），亦於原審法院95年度易字第671 號張
    恆欽施用第二級毒品案中宣告沒收銷燬，並已執行銷燬完畢
    等情，亦據本院調卷（含執行卷）查明屬實，復有判決書影
    本、臺灣屏東地方法院檢察署檢察官扣押（沒收）物品處分
    命令可憑（96年4 月11日屏檢字第09974 號，屏東地檢署96
    年度執字第34號卷第38頁），故就上開毒品部分，無庸再為
    沒收銷燬之諭知。另被告使用之0000000000號行動電話，因
    未扣案，且亦無證據證明該支行動電話（含晶片卡）係被告
    所有，故不予宣告沒收。至本件其他扣案物，因無證據證明
    與被告上開販賣毒品之犯行有關，爰不予宣告沒收，併此敘
    明。
五、末按刑事訴訟法第370 條規定：「由被告上訴或為被告之利
    益而上訴者，第二審法院不得諭知較重於原審判決之刑。但
    因原審判決適用法條不當而撤銷之者，不在此限。」上開但
    書規定，係指舉凡變更原審判決所引用之刑罰法條（無論刑
    法總則、分則或特別刑法，均包括在內），即不受上訴不利
    益變更禁止原則之限制。本件原審適用刑法第59條對被告酌
    減其刑，主刑部分量處有期徒刑5 年。惟經本院審理後，既
    認原審適用刑法第59條酌減其刑為不當而予撤銷，是本件雖
    係被告提起上訴，然本院既以原審適用法條不當而撤銷之，
    自不受上訴不利益變更禁止原則之限制，附此敘明。
據上論斷，應依刑事訴訟法第369 條第1 項前段、第364 條、第
299 條第1 項前段，98年5 月20日修正前毒品危害防制條例第4
條第2 項，現行毒品危害防制條例第19條第1 項，刑法第2 條第
1 項前段、第11條、第47條第1 項，判決如主文。
本案經檢察官孫小玲到庭執行職務。
中    華    民    國    98    年    11    月    11    日
                  刑事第三庭    審判長法  官   莊崑山
                                      法  官   莊松泉
                                      法  官   唐照明
以上正本證明與原本無異。
如不服本判決，應於判決送達後10日內向本院提出上訴狀，其未
敘述理由者並應於提出上訴狀後10日內向本院補提理由書（應附
繕本）。
中    華    民    國    98    年    11    月    11    日
                                      書記官   黃琳群
附錄論罪法條：
98年5月20日修正公布前毒品危害防制條例第4條第2項
製造、運輸、販賣第二級毒品者，處無期徒刑或7 年以上有期徒
刑，得併科新臺幣700 萬元以下罰金。


司法院資訊處製作；財團法人民間司法改革基金會備份。
